臺灣屏東地方法院刑事判決　　　　　　 100年度訴字第1265號
公　訴　人　臺灣屏東地方法院檢察署檢察官
被　　　告　曾榮才
上列被告因違反毒品危害防制條例案件，經檢察官提起公訴（10
0 年度毒偵字第2089號），因被告於準備程序中就被訴事實為有
罪之陳述，經告知簡式審判程序之旨，並聽取當事人之意見後，
經本院合議庭裁定由受命法官獨任進行簡式審判程序，茲判決如
下：
    主  文
曾榮才施用第一級毒品，累犯，處有期徒刑拾月。
    事  實
一、曾榮才於民國92年間因施用毒品案件，經本院以92年度毒聲
    字第1081號裁定應送勒戒處所觀察、勒戒，執行後因認有繼
    續施用毒品之傾向，再經本院以92年度毒聲字第1191號裁定
    令入戒治處所施以強制戒治，於93年1 月12日強制戒治執行
    完畢釋放出所，並由臺灣屏東地方法院檢察署檢察官以93年
    度戒毒偵字第114 號為不起訴處分確定。又於95年間因施用
    毒品案件經臺灣高雄地方法院以95年度訴字第1041號判決判
    處有期徒刑10月，因詐欺案件經本院以95年度簡字第1120號
    判決判處4 月，後經本院以96年度聲減字第444 號裁定各減
    為有期徒刑5 月、2 月，並定應執行有期徒刑6 月確定，於
    96年7 月16日因徒刑執行完畢出監。詎猶不知悔改，明知海
    洛因業經行政院公告列為毒品危害防制條例第2 條第1 項第
    1 款之第一級毒品，非經許可，不得持有、施用，竟基於施
    用第一級毒品海洛因之犯意，於100 年7 月29日下午3 時許
    ，在屏東縣長治鄉○○○道路處，以將海洛因加水稀釋置於
    注射針筒後，注入體內之方式，施用海洛因1 次。嗣於100
    年8 月1 日下午5 時20分許，其因違反毒品危害防制條例案
    件遭通緝，為警在屏東縣屏東市○○路43號之1 前逮捕，並
    經其同意後採尿送驗，檢驗結果確呈嗎啡陽性反應，始悉上
    情。
二、案經屏東縣政府警察局屏東分局報告臺灣屏東地方法院檢察
    署檢察官偵查起訴。
    理  由
一、按除被告所犯為死刑、無期徒刑、最輕本刑為3 年以上有期
    徒刑之罪或高等法院管轄第一審案件者外，於法院行準備程
    序進行中，被告先就被訴事實為有罪之陳述時，審判長得告
    知被告簡式審判程序之旨，並聽取當事人、代理人、辯護人
    及輔佐人之意見後，裁定進行簡式審判程序；受命法官行準
    備程序，與法院或審判長有同一之權限，刑事訴訟法第273
    條之1 第1 項、第279 條第2 項前段分別定有明文。查本件
    被告曾榮才所犯非為死刑、無期徒刑、最輕本刑為3 年以上
    有期徒刑之罪或高等法院管轄第一審案件，其於本院100 年
    11月1 日準備程序進行中，先就前揭被訴事實為有罪之陳述
    （見本院卷第28頁反面），經受命法官告知簡式審判程序之
    旨，並聽取當事人之意見後，本院合議庭認無不得或不宜改
    依簡式審判程序進行之處，爰依刑事訴訟法第273 條之1 第
    1 項，裁定本件由受命法官獨任進行簡式審判程序。並依刑
    事訴訟法第159 條第2 項、第273 條之2 規定，本件不適用
    同法第159 條第1 項關於傳聞法則之規定，證據調查亦不受
    同法第159 條第1 項、第161 條之2 、第161 條之3 、第16
    3 條之1 及第164 條至第170 條規定之限制，合先敘明。
二、上揭事實，業據被告於警詢、本院準備程序及審理時坦承不
    諱（分見警卷第5 頁，本院卷第28頁反面、第32頁），並有
    偵查報告1 紙、查獲照片1 張在卷可稽（見警卷第2 、12頁
    ）。另經屏東縣政府警察局屏東分局將被告於100 年8 月1
    日夜間9 時15分許為警採集之尿液，依法送交該管檢察長對
    於轄區內須檢驗尿液有無毒品反應之案件，已事前概括選任
    之鑑定機關，即正修科技大學超微量研究科技中心鑑定，經
    該中心以酵素免疫分析法（EIA ）初步檢驗，並以氣相層析
    ／質譜儀法（GC／MS）確認檢驗，結果認被告尿液確呈嗎啡
    陽性反應等情，有正修科技大學超微量研究科技中心100 年
    8 月25日報告編號R00 000000000 號尿液檢驗報告、屏東
    縣政府警察局屏東分局（建國所）毒品案件涉嫌人尿液採證
    編號姓名對照表（尿液編號：屏警分偵字第10008002號）、
    檢體監管紀錄表各1 紙附卷可證（見警卷第7 至9 頁），參
    以施用海洛因後1 小時，即可於尿液中檢出嗎啡等成分之事
    ，業經行政院衛生署管制藥品管理局90年5 月4 日管檢字第
    93902 號函述綦詳，並為本院審理是類案件職務上已知悉之
    事項，堪認被告確有於上揭採尿時間前施用海洛因甚明。經
    核上揭事證足佐被告自白與事實相符，堪信為真實。從而，
    本件事證明確，被告上揭犯行洵堪認定。
三、施用第一級毒品為犯罪行為，毒品危害防制條例第10條第1
    項定有處罰明文。故施用該毒品者，依前揭規定本應科以刑
    罰，惟基於施用毒品之人，兼有病患屬性，乃於刑事政策上
    對合於一定條件之施用者，依同條例第20條、第23條之規定
    ，施以觀察、勒戒及強制戒治之治療，期以保安處分替代刑
    罰，戒斷其身、心癮。惟亦僅限於「初犯」及「5 年後再犯
    」2 種情形，始應先經觀察、勒戒或強制戒治程序，不能逕
    行起訴，亦即設為施用毒品罪起訴條件之限制。但倘被告於
    5 年內已再犯，經依法再為保安處分或追訴處罰者，縱其第
    3 次（或第3 次以上）施用毒品之時間，在初犯之保安處分
    執行完畢釋放5 年以後，即非屬「5 年後再犯」之情形，且
    因前有「5 年內再犯」情形，顯見其再犯率甚高，原實施之
    保安處分無法收其實效，毋庸仍予寬典處遇，而應依該條例
    第10條逕予刑罰制裁（最高法院97年度第5 次刑事庭會議決
    議參照）。查被告有事實欄一所載之施用毒品紀錄，有臺灣
    高等法院被告前案紀錄表1 份在卷可按（見本院卷第6 至23
    頁），其於93年1 月12日強制戒治執行完畢釋放後5 年內之
    95年間，即再犯施用毒品罪並經判處徒刑，參諸上揭說明，
    縱其本次施用海洛因之時間已在上揭強制戒治期滿後5 年之
    後，仍應依法追訴處罰。
四、海洛因為毒品危害防制條例第2 條第2 項第1 款所明定之第
    一級毒品，未經許可，不得持有及施用，是核被告曾榮才所
    為，係犯同條例第10條第1 項之施用第一級毒品罪。又其持
    有第一級毒品後進而施用，其持有之低度行為應為其施用之
    高度行為所吸收，不另論罪。再被告有前揭事實欄一所載科
    刑執畢紀錄，有前揭前案紀錄表可按，其於96年7 月16日受
    有期徒刑之執行完畢後，5 年以內故意再犯本案有期徒刑以
    上之罪，為累犯，應依刑法第47條第1 項規定，加重其刑。
    爰審酌被告曾經觀察、勒戒及強制戒治，仍未能戒除毒癮，
    再犯本案施用毒品罪，顯見其戒癮之心非堅，然衡被告之犯
    罪手段尚未危及他人權利，所生損害非鉅，並念被告犯後始
    終坦承犯行，尚見悔意，犯後態度良好等一切情狀，量處如
    主文所示之刑，以示儆懲。公訴人雖具體求處有期徒刑1 年
    4 月，惟本院認以量處如主文所示之刑為適當，公訴人之求
    刑，核屬過重，附此敘明。
據上論斷，應依刑事訴訟法第273 條之1 第1 項、第299 條第1
項前段，毒品危害防制條例第10條第1 項，刑法第11條前段、第
47條第1 項，判決如主文。
本案經檢察官邱呂凱到庭執行職務。
中    華    民    國  100    年    11    月    15    日
                  刑事第五庭  法  官  黃柏霖
以上正本證明與原本無異。
如不服本判決應於收受判決後10日內向本院提出上訴書狀，並應
敘述具體理由；其未敘述上訴理由者，應於上訴期間屆滿後20日
內向本院補提理由書（均須按他造當事人之人數附繕本）「切勿
逕送上級法院」。
中    華    民    國   100    年    11    月    15    日
                              書記官  史安琪
附錄本案論罪科刑法條：毒品危害防制條例第10條第1 項。
毒品危害防制條例第10條
施用第一級毒品者，處 6 月以上 5 年以下有期徒刑。
施用第二級毒品者，處 3 年以下有期徒刑。